【裁判字號】    95,財管,2
【裁判日期】    950425
【裁判案由】    指定遺產管理人
【裁判全文】
臺灣苗栗地方法院民事裁定               95年度財管字第2號
聲  請  人  苗栗縣三義鄉農會
法定代理人  甲○○
相  對  人  財政部國有財產局台灣中區辦事處
法定代理人  蔡信三
代  理  人  陳炳君
上列聲請人聲請指定遺產管理人事件，本院裁定如下：
    主    文
選任相對人為被繼承人乙○○（於民國二十七年二月四日出生，
民國九十四年四月十二日死亡，身分證統一編號：Ｚ00000
0000號，住苗栗縣三義鄉湖村十六鄰湖四一號）之遺產
管理人。
被繼承人乙○○之繼承人，應自本公示催告最後登載新聞紙之日
起，陸月內承認繼承。
上述期限屆滿，無繼承人承認繼承時，被繼承人乙○○之遺產，
於清償債權並交付遺贈物後，如有剩餘即歸屬國庫。
程序費用由被繼承人乙○○之遺產負擔。
    理    由
一、本件聲請意旨略以：被繼承人乙○○（於民國二十七年二月
    四日出生，身分證統一編號：Ｚ000000000號，住
    苗栗縣三義鄉湖村十六鄰湖四一號），於九十四年四月
    十二日死亡，被繼承人乙○○之繼承人即其配偶蘇桂蘭、養
    子詹志剛業已依法聲明繼承，惟因渠等均為大陸地區人民，
    無法繼承被繼承人乙○○座落於苗栗縣三義鄉○○○段三七
    二之七、三七三之二、三七四、三七四之一、三七四之二、
    三八四之三等六筆土地，亦無法依民法第一千一百七十七條
    規定之一個月期限內選定遺產管理人，為使聲請人得以行使
    債權，爰依台灣地區與大陸地區人民關係條例第六十七條之
    一之規定，聲請為被繼承人乙○○指定財政部國有財產局為
    遺產管理人等語。
二、按本法第六十七條第一項之遺產事件，其繼承人全部為大陸
    地區人民者，除應適用第六十八條之情形者外，由繼承人、
    利害關係人或檢察官聲請法院指定財政部國有財產局為遺產
    管理人，管理其遺產，台灣地區與大陸地區人民關係條例第
    六十七條之一第一項定有明文。聲請人所陳上情，業據提出
    被繼承人乙○○除戶戶籍謄本、借據、繼承系統表、法院同
    意拋棄繼承備查函、被繼承人財產資料等件為證，並經本院
    調閱九十四年度聲繼字第四號、第五號聲明繼承卷宗為憑，
    自堪信聲請人主張之前情為真實。核被繼承人乙○○未具備
    退除役官兵之身分，且其繼承人均為大陸地區人民，是聲請
    人依上開規定請求選任遺產管理人，即屬有據。
三、次按台灣地區與大陸地區人民關係條例第六十七條第一項規
    定：被繼承人在台灣地區之遺產，由大陸地區人民依法繼承
    者，其所得財產總額，每人不得逾新台幣二百萬元。超過部
    分，歸屬台灣地區同為繼承之人；台灣地區無同為繼承之人
    者；歸屬台灣地區後順序之繼承人；台灣地區無繼承人者，
    歸屬國庫。按財政部國有財產局為一公產管理機關，依國有
    財產法有關規定綜理國有財產業務，且為上開規定之法定遺
    產管理人，並參酌聲請意旨，本件尚非顯無遺產可歸屬國庫
    ，則由財政部國有財產局擔任本件之遺產管理人，尚具有公
    益之性質，對國庫收入應屬有利。為此，聲請人請求選任財
    政部國有財產局擔任遺產管理人，於法有據，應予准許，爰
    裁定如主文第一項所示。
四、聲請人雖未聲請准為承認繼承之公示催告，本院併依民法第
    一千一百七十八條第二項規定，基於職權為主文第二項之諭
    知，以求早日清算遺產之債權債務。
五、另依民法第五百四十八條規定，受任人應受報酬者，除契約
    另有訂定外，非於委任關係終止及為明確報告顛末後，不得
    請求給付。遺產管理人管理相對人之遺產，係屬於委任契約
    之法律關係，依上開規定，遺產管理人受委任之事務尚未處
    理完畢，依委任報酬後付之原則，尚不得請求報酬，待日後
    遺產管理之事務處理完畢，履行報告義務後，遺產管理人得
    再就勞務付出之程度請求相當之報酬金額，附此敘明。
六、依非訟事件法第二十一條第二項、民事訴訟法第七十八條，
    裁定如主文。
中    華    民    國     95    年     4    月    25   日
                  家事庭法  官  李麗萍
右為正本係照原本作成。
如對本裁定抗告須於裁定送達後十日內向本院提出抗告狀，並應
繳納抗告費新台幣一千元。
                        書記官  丁文宏
中    華    民    國     95    年     4    月    25   日


司法院資訊處製作；財團法人民間司法改革基金會備份。
